【裁判字號】    90,上易,2115
【裁判日期】    901114
【裁判案由】    詐欺
【裁判全文】
臺灣高等法院高雄分院刑事判決    九十年度上易字第二一一五號
    上訴人
    即被告  甲○○
右上訴人因詐欺案件，不服臺灣高雄地方法院九十年度易字第二四七三號，中華民國
九十年十一月十四日第一審判決（起訴案號：臺灣高雄地方法院檢察署九十年度偵字
第八六五九號），提起上訴，本院判決如左：
      主      文
上訴駁回。
甲○○緩刑貳年。
      事實及理由
一、本案經本院審理結果，認第一審判決認事用法及量刑均無不當，應予維持，並引
    用第一審判決書記載之事實、證據及理由。
二、被告上訴意旨仍謂其簽發十八萬六千五百元之支票，是向鍾如林（原審判決正本
    誤為乙○○）借款，並非預售手機先詐收十五萬元云云；但查被告果真是向鍾某
    借款，則此款項乃被告與鍾某二人之債權債務關係，然觀被告事後和解所提和解
    書，是向債權人宗暐公司清償，故被告所辯，係卸責之詞，其上訴無理由，應予
    駁回。第按被告未曾受有期徒刑以上刑之宣告，有臺灣高等法院被告全國前案記
    錄表在卷可稽，因一時思慮欠週而觸刑章，經此刑之宣告教訓後，當知所警惕而
    無再犯之虞，且於本案審理期間，返還告訴人十五萬元，告訴人已無意追究，有
    和解書可稽，是本院認刑之宣告以暫不執行為適當，併諭知緩刑二年，以啟自新
    。
據上論斷，應依刑事訴訟法第三百六十八條、第三百七十三條，刑法第七十四條第一
款，判決如主文。
本案經檢察官朱文彬到庭執行職務。
中    華    民    國     九十一     年       一       月     三十一   日
                              臺灣高等法院高雄分院刑事第九庭
                                  審判長法官  張明松
                                        法官  任森銓
                                        法官  江泰章
右正本證明與原本無異。
不得上訴。
                                      書記官  郭榮芳
中    華    民    國     九十一     年       二       月      一      日
                                                                      Ｄ
附件：
臺灣高雄地方法院刑事判決                          九十年度易字第二四七三號
    公  訴  人  臺灣高雄地方法院檢察署檢察官
    被      告  甲○○  男  三十一歲（民國○○○年○月○日生）
                        住高雄市○○區○○里○○○路一九一號
                        身分證統一編號：Ｚ000000000號
右列被告因詐欺案件，經檢察官提起公訴（九十年度偵字第八六五九號），本院判決
如左：
    主  文
甲○○意圖為自己不法之所有，以詐術使人將本人之物交付，處有期徒刑伍月，如易
科罰金，以參佰元折算壹日。
    事  實
一、甲○○係設於高雄市○○○路一０九號三樓權威通訊事業股份有限公司（下稱權
    威公司）之職員，嗣於民國八十九年十月間離職。詎甲○○竟意圖為自己不法之
    所有，於尚任職於權威公司之八十九年六月間，利用其前與設於高雄市○○○路
    二百號宗暐科技有限公司（下稱宗暐公司）交易之信賴關係，向宗暐公司之實際
    經營者鍾如林謊稱：有批新台幣（下同）十五萬元的貨品（即行動電話）要賣予
    伊，但因貨款不夠，請伊先給付貨款，等貨到後即行交付等語，致使乙○○不疑
    有他，因此陷於錯誤而將現金十五萬元交付予甲○○，嗣於同年七月時，乙○○
    因見甲○○遲未交付已約定之手機而加以詢問時，甲○○竟誆稱：「貨有問題無
    法交付。」，乙○○再問及：「那十五萬元呢？」，甲○○則回以：現在沒錢等
    語，乙○○為求保障自身債權，遂答應甲○○，連同之前甲○○因門號佣金一萬
    二千元及調用二支行動電話（共計二萬四千四百元）所積欠乙○○共計十八萬六
    千四百元之金錢，由甲○○開立以鳳山市農會五甲分部為付款人，八十九年十月
    二十五日為發票日，票面金額為十八萬六千五百元之支票一紙以資清償，惟嗣於
    八十九年十一月七日，經乙○○提示該紙支票仍遭退票而不獲兌現，乙○○始知
    受騙。
二、案經宗暐公司之代表人周淑敏訴由台灣高雄地方法院檢察署檢察官偵查起訴。
    理  由
一、訊據被告甲○○固坦承有於右揭時地收受證人乙○○十五萬元，及簽發前揭支票
    一紙予證人乙○○，且嗣後未還款之事實，惟矢口否認有何右揭詐欺取財之犯行
    ，辯稱：於八十九年十月十一日，伊簽發前揭支票予乙○○，是為了和乙○○交
    換支票，後來乙○○覺得不妥，所以乙○○才以十五萬現金借伊，言明到貨後以
    行動電話抵帳來償還，伊係為繳貨款或軋票而向乙○○借十五萬元，而且後來有
    寫切結書要把借款還給乙○○，有權威公司副理潘進隆可以作證，這是借款云云
    ，惟查：
 （一）右揭事實，業據告訴人之代表人周淑敏於偵查中指訴及證人即宗暐公司之實
       際經營者乙○○於偵查及本院審理中均證稱甚詳，復有前揭鳳山市農會五甲
       分部支票影本（支票號碼ＦＡ0000000號）一紙在卷可稽。
 （二）被告雖辯稱：伊向乙○○收受十五萬元，係借款，非買賣手機之貨款等語，
       然就借款之用途為何？被告於九十年五月二十一日及六月十四日，在台灣高
       雄地方法院檢察署開偵查庭時，辯稱：「（借款原因？）繳貨款或軋票，想
       不起來軋多少張或多少金額的票，忘了繳何種貨款‧‧‧」等語，是可知被
       告僅空泛辯稱繳貨款或軋票云云，並無法就該十五萬元之借款明確交代其用
       途，況被告既然係向乙○○借款十五萬元，為何又開立與借款金額不符，且
       多了三萬餘元之支票予乙○○？被告雖辯稱：係換票云云，惟依常理，被告
       為供擔保，僅須再簽發與借款金額相符之支票予乙○○即可，是被告對此無
       法為合乎常情之解釋，其所為前揭辯解，自難採信。另就為何被告會簽發前
       揭十八萬六千五百元之支票予乙○○，證人乙○○則能證稱：係因該貨款十
       五萬元，連同被告積欠之門號佣金一萬二千元及調用二支行動電話共計二萬
       四千四百元，故總計十八萬六千四百元，由甲○○開立整數為十八萬六千五
       百元之支票等語甚為明確，是相較於被告前揭不合常情之辯解，自以證人乙
       ○○所證述：該筆十五萬元係買賣手機之貨款等語，較為可採。
 （三）另被告雖復辯稱：伊有開立切結書以清償該筆借款等語，惟在場之證人即權
       威公司之副理潘進隆於本院審理中結證述：「乙○○有跟我說他們有手機交
       易約十餘萬元，我問被告，他也承認有這件事，我請他們協議要如何歸還款
       項，協議內容我已記不清楚，大概是在期限內被告要還錢給乙○○，當場由
       我作證讓他們寫切結書，我確定是為了買賣手機的糾紛，不是借款問題。」
       等語，是證人潘進隆亦明確證稱該筆十五萬元之款項係買賣手機之貨款，並
       非借款，故被告前揭所辯，自不足採信，證人潘進隆之證詞不足以作為有利
       被告之認定。
 （四）綜上所述，被告前揭所辯，僅係事後卸責之詞，均不足採信，其顯係利用與
       告訴人宗暐公司長期交易之信賴關係，以買賣手機為詐騙金錢之手段，致使
       證人乙○○陷於錯誤而交付十五萬元予伊而得手，是被告主觀上有不法所有
       意圖而為詐欺取財之犯行，自足堪認定。
二、核被告所為，係犯刑法第三百三十九條第一項之詐欺取財罪。爰審酌被告犯後猶
    飾詞卸責，且未與告訴人達成和解以賠償損失，顯見被告並無悔意，及所詐欺取
    財之金額、犯罪之手段與其他一切情狀，量處如主文所示之刑，並諭知易科罰金
    之折算標準。末按行為後法律有變更者，適用裁判時之法律，刑法第二條第一項
    前段定有明文，又易服勞役及期間、數罪併罰之定執行刑、緩刑及易以訓誡易科
    罰金各事項，均依新法，有最高法院二十四年七月總會決議（二）可資參照，而
    刑法第四十一條已於九十年一月十日修正，並於同年月十二日生效，參諸前揭法
    條規定及決議意旨，本件自應適用裁判時即修正後刑法第四十一條第一項規定，
    諭知易科罰金之折算標準，併此敘明。
據上論斷，應依刑事訴訟法第二百九十九條第一項前段，刑法第三百三十九條第一項
、第四十一條第一項，罰金罰鍰提高標準條例第一條前段、第二條，判決如主文。
中      華      民      國      九十      年      十一    月    十四    日
                                  臺灣高雄地方法院刑事第三庭
                                          審判長法  官  宋  明  中
                   法  官  柯  彩  燕
                                                法  官  呂  憲  雄
右正本證明與原本無異。
如不服本判決，應於判決送達後十日內，向本院提出上訴狀。
                                                書記官  許  麗  珠
中      華      民      國      九十      年      十一    月    十六    日
附錄本判決論罪科刑之法條：
中華民國刑法第三百三十九條第一項
意圖為自己或第三人不法之所有，以詐術使人將本人或第三人之物交付者，處五年以
下有期徒刑、拘役或科或併科一千元以下罰金。


司法院資訊處製作；財團法人民間司法改革基金會備份。
